臺北高等行政法院判決
　　　　　　　　　　　　　93年度訴字第00324號
　　　　　　　　　　　　　94.
原　　　告　大有巴士股份有限公司
代　表　人　甲○○（董事長）
訴訟代理人　丙○○
被　　　告　臺北市政府交通局
代　表　人　林志盈（局長）
訴訟代理人　乙○○
上列當事人間因汽車運輸業管理規則事件，原告不服台北市政府
中華民國92年11月27日府訴字第09227642500號訴願決定，提起
行政訴訟。本院判決如下：
　　主  文
原告之訴駁回。
訴訟費用由原告負擔。
　　事  實
一、事實概要：原告所屬「板橋－中正機場」國道客運路線129-
    AB、130-AB、131-AB、132-AB、133-AB、135-AB、136-AB、
    137-AB、138-AB、139-AB及140-AB號車（下稱系爭車輛）分
    別於民國（下同）92年4月30日、5月9日、12日、14日、15
    日、21日經被告查獲行駛台北市○○○路○段，並停靠於捷
    運市政府站1號出口前，未依核定路線行駛，乃於92年6月27
    日以北市交2字第09232115400號函，以原告違反汽車運輸業
    管理規則第40條規定，依公路法第77條第1項及被告處理公
    路及市區汽車客運業違反公路法第77條事件裁罰基準處原告
    罰鍰新臺幣（下同）9萬元並吊扣129-AB號車車輛牌照3個月
    。原告不服，提起訴願，遭決定駁回，遂向本院提起行政訴
    訟。
二、兩造聲明：
　(一)原告聲明：訴願決定及原處分均撤銷。
　(二)被告聲明：駁回原告之訴。
三、兩造之爭點：
    原告主張其所有系爭車輛停靠，僅係停車簽註發車時刻，並
    無營業行為，被告未詳查事實，逕以法源依據不明之單行法
    規裁罰，顯有違誤，是否可採？
　(一)原告主張：
    1.被告及訴願決定未就原告所訴之「交通法令」詳細解釋，
      並使原告日後有所遵循，僅以原告為公路客運者，即謂依
      汽車運輸業管理規則第40條規定，自負有依營運路線許可
      證所核定之路線起點、經過地點、終點、里程行使營運之
      義務，如何使原告信服。
    2.被告檢送之稽查記錄表中系爭車輛違規事項為行駛至台北
      市○○○路○段，並停靠捷運市府站1號出口前，有停靠站
      位事實，然該批車輛車頭路線標示為「凱悅飯店－中正機
      場」，其停車場原設於內湖區○○路153號為被告正式核
      定之停車場，由停車場至凱悅飯店為空駛，而當時原告在
      忠孝東路5段49號有管制站，車輛空駛至此需停車簽註發
      車時刻，以控管發車班距及準點，並無營業行為，因此並
      未違反汽車運輸業管理規則第40條變更營運路線及違規營
      運之事實，訴願機關僅依系爭車輛於捷運市政府站有停靠
      站位事實，尚難認定係單純空駛行經忠孝東路5段，未經
      查證即認定原告無理由，難令人信服。
    3.被告以「被告處理公路及市區汽車客運業違反公路法第77
      條事件裁罰基準」之單行法令處分原告，該裁罰基準是否
      獲准實施，亦頗令人質疑。
　(二)被告主張：
    1.卷查原告所有129-AB等共計11部新購車輛係核准配置於「
      板橋－中正機場」線車輛，原告擅自調整車輛行駛「台北
      －中正機場」線明顯違反原營運計畫及汽車運輸業管理規
      則第40條規定，且損害搭乘「板橋－中正機場」線乘客權
      益；至原告於台北市○○○路○段49號設置之「捷運市政
      府站」，僅經核准原告所屬「臺北－臺中」國道客運路線
      及福和客運股份有限公司「臺北－花蓮」公路客運路線停
      靠，原告所屬「臺北－中正機場」、「板橋－中正機場」
      國道客運路線均未核准行經該路段。
    2.原告雖以車輛自停車場至路線起點凱悅飯店行經忠孝東路
      5段為正常行駛路線，惟該段空駛路線並未報經主管機關
      核准，且原告確有停靠站位事實，有被告公車稽查紀錄表
      附卷可稽，且1年內已有多次未依核定路線行駛紀錄，所
      云係空駛路段不足採信，被告基於為台北市公路汽車客運
      業者之主管機關，為維護營運秩序，以該行為違反汽車運
      輸業管理規則第40條規定，依上開公路法第77條第1項規
      定及被告90年4月17日北市交2字第9021477400號函訂頒（
      自90年4月20日生效）之被告處理公路及市區汽車客運業
      違反公路法第77條事件裁罰基準分別處罰鍰9萬元並吊扣
      129-AB號車車輛牌照3個月，自無不合。
    3.有關行為當時被告是否具處分權，查公路法於91年2月6日
      以總統（91）華總1字第09100025620號令修正公布第3條
      規定：「本法所稱公路主管機關：在中央為交通部；在直
      轄市為直轄市政府，．．．」然未修正前為：「本法所稱
      公路主管機關：在中央為交通部；在省（市）為主管廳、
      處、局；．．．」。於修法前，公路主管機關在省（市）
      為主管廳、處、局，故被告為法定之公路主管機關，公路
      法修正後，公路主管機關在直轄市為直轄市政府，依台北
      市政府91年7月4日府交3字第09106823500號公告，被告受
      台北市政府委任為執行公路法中有關台北市政府權限事項
      ，無論修正前或修正後主管機關仍為被告，被告確具有處
      分權，本件處分，自無不法。
    4.另原告主張其可自由調度車輛乙節，查各營運車輛均配屬
      於特定路線，檢陳「板橋－中正機場」車輛清冊影本乙份
      資為佐證。
　　理  由
一、按公路法第3條規定：「本法所稱公路主管機關：在中央為
    交通部；在直轄市為直轄市政府，．．．」，同法第77條第
    1 項規定：「汽車或電車運輸業，違反依第79條第5項所定
    規則者，由公路主管機關處9千元以上9萬元以下罰鍰，並得
    按其情節，吊扣其違規營業車輛牌照1個月至3個月，或定期
    停止其營業之一部或全部，並吊銷其非法營業車輛之牌照，
    或廢止其汽車運輸業營業執照及吊銷全部營業車輛牌照。」
    次按汽車運輸業管理規則第40條規定：「公路汽車客運業班
    車，應依營運路線許可證所核定之路線起點、經過地點、終
    點、里程行駛營運，不得逾越。．．．」。末按被告處理公
    路及市區汽車客運業違反公路法第77條事件裁罰基準第2點
    規定：「本局處理公路及市區汽車客運業違反公路法第77條
    第1項事件之裁罰基準如下表：違規事件－違反公路法及依
    公路法所發布之命令；法條依據－公路法第77條第1項；統
    一裁罰基準－三、有下列情形之一者，第1次處6萬元，1年
    內第2次以上違反同款規定者，處9萬元；（三）擅自變更或
    增減營運路線者。法定罰鍰額度及其他處罰－一、9千元以
    上9 萬元以下。二、吊扣營業車輛牌照1個月至3個月或定期
    停止其營業之一部或全部，或報請交通部撤銷其汽車運輸業
    營業執照及吊銷全部營業車輛牌照。」。臺北市政府91年7
    月4日府交3字第09106823500號公告：「主旨：公告本府主
    管業務委任事項，並自91年8月1日起生效。．．．公告事項
    ：本府將下列業務委任本府交通局，以該局名義執行之。
    （一）公路法中有關本府權限事項。（二）汽車運輸業管理
    規則中有關本府權限事項。．．．」。
二、本件原告所屬「板橋－中正機場」國道客運路線系爭129-AB
    、130-AB、131-AB、132-AB、133-AB、135-AB、136-AB、
    137 -AB、138-AB、139-AB及140-AB號車分別於92年4月30日
    、5月9日、12日、14日、15日、21日經被告查獲行駛台北市
    ○○○路5段，並停靠於捷運市政府站1號出口前，未依核定
    路線行駛，乃於92年6月27日以北市交2字第09232115400 號
    函，以原告違反汽車運輸業管理規則第40條規定，依公路法
    第77條第1項及被告處理公路及市區汽車客運業違反公路法
    第77條事件裁罰基準處原告罰鍰9萬元並吊扣129-AB號車車
    輛牌照3個月。原告不服，提起訴願，遭決定駁回，復起訴
    主張其所有系爭車輛停靠，僅係停車簽註發車時刻，並無營
    業行為，被告未詳查事實，逕以法源依據不明之單行法規裁
    罰，顯有違誤，詳如其起訴狀事實欄所載理由等語。
三、查原告所有系爭11部車輛，係經核准配置於「板橋－中正機
    場」線之車輛，於事實欄所時、地，經被告查得原告未依
    許可營運路線，擅自調整車輛行駛「台北－中正機場」線情
    事，此有被告91年5月8日北市○○路字第0025號許可證、國
    道客運線車輛清冊表及稽查紀錄表附卷可稽，原告訴訟代理
    人對上開資料為真正亦不爭執，足證原告確有未經核准擅自
    變更營運車輛及行駛路線之違規事實，洵堪認定，且原告1
    年內已第2次以上發生相同違規情事，此亦有本院92年度訴
    字第4069號判決附卷可按，復為原告訴訟代理人所不否認，
    則被告據以裁處罰鍰9萬元並吊扣129－AB號車輛牌照3個月
    ，揆諸前揭規定及說明，自無不合。又自91年8月1日起，被
    告受台北市政府委任處理有關公路法及汽車運輸業管理規則
    之權限事項，原告指稱被告無權裁罰，顯係其主觀對法令之
    誤解，洵不足採。
四、綜上說明，本件被告對原告未依許可路線，擅自調整車輛行
    駛「台北－中正機場」線之違規行為，裁處罰鍰9萬元並吊
    扣129－AB號車輛牌照3個月，認事用法，俱無違誤，訴願決
    定，予以維持，亦無不合，原告起訴意旨，非有理由，應予
    駁回。
五、據上論結，本件原告之訴為無理由，依行政訴訟法第98條第
    3項前段，判決如主文。
中　　華　　民　　國　　94　　年　 　2　　月　 25  　 日
            第 三 庭 審 判 長 法    官  王立杰
                              法    官  胡方新
                              法    官  黃本仁
上為正本係照原本作成。
如不服本判決，應於送達後二十日內，向本院提出上訴狀並表明
上訴理由，如於本判決宣示後送達前提起上訴者，應於判決送達
後二十日內補提上訴理由書（須按他造人數附繕本）。
中　　華　　民　　國　　94　　年　 　3　　月　　1　　 日
            　　  　　　　　　書 記 官  姚國華
